【裁判字號】    98,易,2299
【裁判日期】    990119
【裁判案由】    妨害家庭
【裁判全文】
臺灣板橋地方法院刑事判決              98年度易字第2299號
公  訴  人  臺灣板橋地方法院檢察署檢察官
被      告  甲○○
選任辯護人  葉志飛律師
被      告  乙○○
上列被告等因妨害家庭案件，經檢察官提起公訴（98年度偵續字
第164號），本院判決如下：
    主  文
甲○○與有配偶之人相姦，處有期徒刑陸月，如易科罰金，以銀
元佰元即新臺幣玖佰元折算壹日，減為有期徒刑月，如易科
罰金，以銀元佰元即新臺幣玖佰元折算壹日。又與有配偶之人
相姦，處有期徒刑陸月，如易科罰金，以新臺幣壹仟元折算壹日
。應執行有期徒刑捌月，如易科罰金，以銀元佰元即新臺幣玖
佰元折算壹日。
乙○○部分公訴不受理。
    事  實
一、乙○○與丙○○為夫妻，甲○○明知乙○○為有配偶之人，
    竟基於與之相姦之犯意，於民國94年12月間之某日，在臺北
    縣永和市○○路318 號「愛摩爾」汽車旅館內與乙○○合意
    為性行為1 次。嗣於96年5 月底之某日，另基於相姦之犯意
    ，在臺北縣蘆洲市○○路367 號「摩根」汽車旅館內，與乙○○合意為性行為1 次。嗣因丙○○於97年1 月26日後至同
    年4 月20日期間內某日，發現乙○○電腦內存有乙○○私處
    之不雅照片及其與甲○○之MSN 即時通訊之對話內容，經追
    問乙○○後，乙○○坦承確有外遇對象，惟不知對方真實年
    籍姓名為何。嗣乙○○乃藉口欲再與甲○○為性行為，而邀
    約甲○○於97年7 月25日淩晨某時許至士林捷運站，由乙○○駕駛汽車至該處搭載甲○○後往三重方向行駛，丙○○即
    於臺北縣三重市重新橋往蘆洲方向下橋處將該車攔下，並報
    警處理，始查獲甲○○。
二、案經丙○○訴由臺北縣政府警察局蘆洲分局移送臺灣板橋地
    方法院檢察署檢察官偵查後提起公訴。
   理   由
壹、被告甲○○部分：
一、程序方面：
(一)、按告訴乃論之罪，其告訴應自得為告訴之人知悉犯人之時起
    ，於6 個月內為之，刑事訴訟法第237 條第1 項固定有明文
    。惟所稱知悉，係指確知犯人及犯罪行為而言，如初意疑其
    有此犯行，而未得確實證據，及發見確實證據，始行告訴，
    則不得以告訴人前此之遲疑，未經申告，遂謂告訴為逾越法
    定期間( 最高法院28年上字第919 號、24年上字第5483號判
    例意旨參照) 。查被告乙○○固曾於警詢時供承：告訴人丙○○係於96年年底，因發現家中電腦有伊之不雅露點照片，
    告訴人質問伊為何要拍這樣之照片，伊就承認有通姦之事等
    語( 見97年度偵字第25267 號卷第8 頁) ；惟於本院審理時
    則以證人身分證稱：告訴人係在97年的農曆年後始查悉其有
    外遇之事，後來告訴人每天都很痛苦，某日並因無法呼吸而
    送新光醫院急診，伊覺得對不起告訴人，故答應告訴人要把
    外遇對象揪出來，惟伊從不曉得被告甲○○之真實年籍為何
    ，故才會在97年7 月25日把被告甲○○約出來，之前警詢時
    答稱告訴人於96年底即發現，係因警察詢問伊告訴人為何會
    發現此事，伊才會如此陳述，惟告訴人係後來才來詢問伊，
    伊不知道這中間告訴人忍了多久等語( 見本院卷第94頁背面
    至第96頁) ，且參酌本院依職權調閱告訴人於新光吳火獅醫
    院之急診紀錄，上載告訴人確曾於97年4 月20日入院急診，
    有該院98年12月10日(98)新醫醫字第1924號函暨所檢附告訴
    人之病歷資料乙份附卷可佐( 見本院卷第102 至114 頁) ，
    核與被告乙○○供承告訴人係於97年農曆年後始確認伊有與
    他人通姦之事實，之後某日並因身體不適而送醫急救之情尚
    屬相符。而查97年農曆大年初一為國曆1 月26日，有中華民
    國98年政府機關辦公日曆表乙紙在卷可憑，揆諸前揭判例之
    說明，告訴人既在此日之後始確知被告乙○○有與他人通姦
    之事實，則告訴人於97年7 月25日對被告乙○○提出告訴，
    尚未逾告訴期間。再依被告乙○○前揭證述內容，告訴人係
    於97年7 月25日始得知被告甲○○之真實年籍，則其對被告
    甲○○之告訴期間自應自97年7 月25日起算，故被告甲○○
    部分，其告訴亦尚未逾告訴期間，合先敘明。
(二)、證據能力部分：
  1.被告乙○○於警詢、98年3 月24日偵查中之供述及97年10月
    1 日所提出之自白書( 97年度偵字第25267 號卷第38、39頁
    ) ：
    按被告以外之人（含共同被告）於審判外之言詞或書面陳述
    ，除法律有規定者外，不得作為證據；次按證人應命具結；
    證人依法應具結而未具結者，其證言不得作為證據，刑事訴
    訟法第159 條第1 項、第158 條之3 、第186 條第1 項分別
    定有明文。又按司法院大法官會議釋字第582 號解釋文中所
    指被告詰問權之詰問標的，並非僅限於證人在「該案審判時
    當庭所為之陳述」，如證人業已於審判期日到庭接受被告或
    其辯護人就該證人「先前於審判外之陳述」之詰問，被告之
    詰問權即已獲正當法律程序保障，並無違憲之虞。至於所謂
    「該證人先前於審判外之陳述」自非漫無限制，仍需受刑事
    訴訟法第159 條以下傳聞法則及其例外等相關規定之限制，
    要屬當然。上開釋字第582 號解釋意旨亦非以未經被告詰問
    為由，而一律否定依法律特別規定可得作為證據之被告以外
    之人於審判外陳述之證據能力，僅係認為上開可得作為證據
    之審判外陳述仍應於審判中踐行詰問程序而已，即與前揭說
    明同一旨趣。是若於審判中已依證人身份傳喚共同被告、或
    同案共犯到庭使被告或其辯護人有行使反對詰問權之機會，
    即已保障被告之反對詰問權，此時共同被告、共犯於審判外
    陳述瑕疵，應已治癒，具有證據能力。查被告乙○○於警詢
    、98年3 月24日偵查中及97年10月1 日所提出之自白書，係
    其本於被告身分所為言詞及書面供述，然其業於本院審理時
    以證人身分到庭陳述，並經公訴人、被告及辯護人當庭交互
    詰問，是對於被告甲○○之詰問權自已有保障，依上開說明
    ，被告乙○○上開審判外所為之陳述，其瑕疵應已治癒，故
    對被告甲○○應有證據能力。
  2.被告乙○○及告訴人丙○○於97年9月22日偵查中之證述：
    按被告以外之人於偵查中向檢察官所為之陳述，除顯有不可
    信之情況者外，得為證據，刑事訴訟法第159 條之1第2項定
    有明文，而偵查中對被告以外之人（包括證人、鑑定人、告
    訴人、被害人及共同被告等）所為之偵查筆錄，或被告以外
    之人向檢察官所提之書面陳述，性質上均屬傳聞證據。惟現
    階段刑事訴訟法規定檢察官代表國家偵查犯罪、實施公訴，
    依法其有訊問被告、證人及鑑定人之權，證人、鑑定人且須
    具結，而實務運作時，檢察官偵查中向被告以外之人所取得
    之陳述，原則上均能遵守法律規定，不致違法取供，其可信
    度極高，職是，被告以外之人前於偵查中已具結而為證述，
    除反對該項供述得具有證據能力之一方，已釋明「顯有不可
    信之情況」之理由外，不宜以該證人未能於審判中接受他造
    之反對詰問為由，即遽指該證人於偵查中之陳述不具證據能
    力。查被告乙○○及告訴人於97年9 月22日偵查中接受檢察
    官訊問時，業經具結在案，有結文2 紙在卷可證（詳見偵查
    卷第54至57頁) ，被告甲○○及其辯護人並未具體指摘其等
    於偵訊時之陳述有何顯不可信之情況，揆諸前揭說明，自難
    以此即認該於偵查中在檢察官面前所為之證述不具證據能力
    ，因認被告乙○○及告訴人於97年9 月22日偵訊時所言均有
    證據能力，得作為證據。
  3.告訴人於警詢時之證述：
    按被告以外之人於審判外之言詞或書面陳述，除法律有規定
    者外，不得作為證據，刑事訴訟法第159 條第1 項定有明文
    ，查告訴人於警詢時之證述為被告以外之人於審判外之言詞
    陳述，被告及其辯護人復不同意其得作為證據，揆諸前揭說
    明，告訴人於警詢時之證述不具有證據能力。
  4.卷附之97年4 月8 日至同年7 月24日MSN Messenger 即時通
    訊軟體之對話內容列印資料( 見97年度偵續字第164 號卷第
    5 至46頁) ：
    查證人乙○○固於本院審理時證稱：卷附之MSN Messenger
    對話內容，係由告訴人教伊如何把MSN 的存檔資料轉成
    EXCEL 檔案，然後再從EXCEL 裡面用滑鼠去按PRINT 按鍵列
    印出來，伊及告訴人均未更改對話內容等語( 見本院卷第92
    頁) ，而被告甲○○亦不否認確有以DUNHILL 之帳號於MSN
    Messenger 通訊軟體上與被告乙○○對話，惟爭執該檔案之
    修改方法容易，故卷附之對話資料恐遭人纂改等語。經本院
    命告訴人提出儲存該對話內容原始檔案之電腦主機，並送往
    內政部警政署刑事警察局鑑定，其鑑定結論為；「本案送鑑
    主機硬碟，經接防寫器以鑑識軟體分析該檔案，僅能得知該
    檔案上次修改時間。而因MSN Messenger 儲存方式係依通訊
    帳號作為檔案名稱留存於電腦中( 檔案格式為xml 檔) 。當
    使用者關閉對話框時，該即時通訊軟體即自動將對話紀錄留
    存於同一xml 檔裡面( 若對話內容超過該軟體檔案設定大小
    ，則舊訊息將另存成其他檔案或遭刪除) ，因此通話紀錄修
    改時間係記錄最後一次關閉對話框之時間。當通話紀錄內容
    遭修改時，其通話紀錄修改時間將更動為修改時之時間；之
    後若再有新對話內容儲存，則通話紀錄修改時間將更動為該
    對話框關閉之時間，因此無法得知是否曾遭到修改。」，有
    該局98年12月25日第000000000 號電腦鑑識報告乙份附卷可
    憑( 見本院卷第162 至165 頁) 。且參諸被告甲○○於98年
    11 月23 日所提出之刑事答辯(二)狀所載之MSN 對話檔案更改
    方法，以電腦內之「記事本」程式即可輕易更改之，故卷附
    之MSN Messenger 對話紀錄是否確為被告甲○○、乙○○間
    原始對話內容，顯非無疑，若允許其得提出於審判庭而成為
    法院認事用法之依據，恐有導致誤判之風險，因認其不具證
    據能力。
  5.按刑事訴訟法第159 條之5 明定：「被告以外之人於審判外
    之陳述，雖不符前4 條之規定，而經當事人於審判程序同意
    作為證據，法院審酌該言詞陳述或書面陳述作成時之情況，
    認為適當者，亦得為證據。」、「當事人、代理人或辯護人
    於法院調查證據時，知有第159 條第1 項不得為證據之情形
    ，而未於言詞辯論終結前聲明異議者，視為有前項之同意。
    」，其立法理由在於傳聞證據未經當事人之反對詰問予以核
    實，乃排斥其證據能力。惟當事人如放棄對原供述人之反對
    詰問權，於審判程序表示同意該等傳聞證據可作為證據，此
    時，法院除認該傳聞證據欠缺適當性外，自可承認其證據能
    力。又當事人、代理人或辯護人於調查證據時，知有刑事訴
    訟法第159 條第1 項不得為證據之情形，卻表示「對於證據
    調查無異議」、「沒有意見」等意思，而未於言詞辯論終結
    前聲明異議者，應視為已有將該等傳聞證據採為證據之同意
    ，最高法院93年度台上字第3533 號 、94年度台上字第2976
    號判決亦採同一見解。經查：本案被告及檢察官於本院準備
    期日，對於以下經本院調查之證據方法，均表示對證據能力
    不爭執，復於審判期日就本院一一提示之前揭證據方法於言
    詞辯論終結前，均亦未就所調查之證據主張有刑事訴訟法第
    15 9條第1 項不得為證據之情形，是參照上開說明要旨，下
    列本案經調查之證據，均有證據能力，合先敘明。
二、實體部分：
    訊據被告甲○○固坦承確於94年12月前在MSN 上面結識被告
    乙○○，彼此聊天內容係有關於性經驗、性行為之內容，告
    訴人所提出之電話錄音光碟確係伊與被告乙○○之對話；又
    伊於97年7 月25日凌晨零時50分許與被告乙○○相約外出，
    目的係要去開房間等事實，惟矢口否認有何相姦犯行，辯稱
    ：該次係伊與被告乙○○第一次見面，兩人在見面後才決定
    要去開房間，在這之前只有與乙○○以MSN 視訊之方式聊天
    ，而以「網交」、「電交」之方式疏洩壓力，故得目睹得知
    彼此私密部位；且乙○○告訴伊其已離婚，只是還與前夫住
    在一起，伊不知道乙○○是有配偶之人云云，然查：
(一)、被告乙○○與告訴人係夫妻，為有配偶之人，業經被告乙○○坦認不諱，並經告訴人於偵查中結證屬實( 見97年度偵字
    第25267 號卷第30頁) ，並有被告乙○○之個人基本資料查
    詢乙紙在卷足佐( 同上卷第23頁) ，是此部分之事實洵堪認
    定。
(二)、而被告甲○○明知被告乙○○為有配偶之人，仍先後於94年
    12月間某日及96年5 月底某日，與被告乙○○前往上址「愛
    摩爾」汽車旅館、「摩根」汽車旅館為性行為之事實，迭據
    被告乙○○以被告身分於警詢、偵查中供承在卷( 見97年度
    偵字第25267 卷第3 至6 頁、98年度偵續字第164 號卷第51
    至52頁) ；及於偵查中以證人身分證述無訛( 見97年度偵字
    第25267 卷第30至31頁) 。且其嗣於本院審理時，經以證人
    身分具結後仍證稱：伊與甲○○約在94年12月左右，也就是
    伊兒子出生後在網路上認識，有天伊上網時突然有訊息傳過
    來說這個人要與伊作朋友，伊說好，二人就開始聊天。甲○○MSN 的代號為DUNHILL ，開始聊天時即有相互表明性別。
    伊也有告訴甲○○伊已結婚，而且有二個小孩，故甲○○一
    直都知道伊已婚，且在MSN 聊天時也會直接表示「你老公、
    你老公」。伊與甲○○第一次約出去，時間約在95年春天時
    ，但實際時間伊已無法確切記得，伊只記得當時是穿短袖，
    但是外面有穿外套，故現在只能依此來推想與甲○○第一次
    發生性關係之時間，該次見面的目的就是性交，原是約在士
    林捷運站，伊一上車甲○○就問伊這附近有無旅館，但是伊
    表示不可以在這附近，怕會遇到認識的人，所以被告甲○○
    開到永和的「愛摩爾」汽車旅館，兩人即在該處發生性關係
    。從95年春天一直到96年暑假前大約又發生了6 次到7 次的
    性關係。最後一次是96年暑假前，在大度路或是大業路的一
    家汽車旅館。中間還有1 次去過中山北路上「花翎」汽車旅
    館，其餘都在蘆洲市的「摩根」汽車旅館。去旅館時有兩次
    坐計程車，其他次都是開甲○○的車，甲○○說這是公司車
    ，車號伊不記得等語( 見本院卷第90-98 頁) 。雖就被告甲○○與乙○○第一次發生性行為之時間究係於94年12月間某
    日抑或95年春天，以及兩人最後一次為性行為之地點究係在
    蘆洲市之「摩根」汽車旅館或是大度路、大業路附近之汽車
    旅館等細節，被告乙○○於本院審理時所為之證述與其偵查
    時之供述、證述容有矛盾之處，惟就其確曾先後兩次與被告
    甲○○於汽車旅館發生性行為之基本事實，則始終證述一致
    ；考量被告乙○○所證述之案發時間距其於本院作證時(98
    年12月1 日) 已經過相當之時日，對此枝微末節之處因時間
    經過，致其記憶稍有模糊、遺忘之處，乃屬情理之常，是尚
    執此即認其證言全然不可採信( 最高法院74年臺上字第1599
    號判例意旨參照) ，而衡以常理，被告乙○○於偵查中以被
    告及證人身分接受檢察官訊問之時間，既較接近於其所陳述
    之案發時間，其記憶應較於本院作證時更為清晰，故應以其
    於偵查中所證述之內容：即兩人第一次發生性行為之時間係
    於94年12月間某日，及最後一次發生性行為之地點係在蘆洲
    市之「摩根」汽車旅館較為可採。
(三)、再被告乙○○於97年10月1 日偵查中所陳報予檢察官之「自
    白書」，上載有關被告甲○○之身體特徵，包括：被告甲○○乳頭旁的乳暈處，有一根狀似腋毛的黑毛，無任何胸毛，
    肚臍以下有肚臍毛，大腿、小腿均有腿毛，大腿內側無毛，
    大腿毛比小腿毛少。腳趾頭部分：大拇指關節處有毛，二拇
    指亦有，兩腳皆同。斜肩，呈駝背狀等特徵，經檢察官於98
    年3 月24日取得被告甲○○之同意而當庭勘驗其身體，結果
    確與被告乙○○提出之自白書所繪之被告甲○○身體特徵圖
    相符等情，亦有勘驗筆錄乙份及照片共28張在卷可憑份( 見
    98年度偵續字第164 號卷第54頁至67頁) 。苟被告乙○○與
    甲○○兩人未曾有肌膚之親，而如被告甲○○所辯兩人於97
    年7 月25日始第一次相約外出云云，被告乙○○焉有辦法得
    知諸如被告甲○○乳頭旁、大腿內側、腳趾頭關節等身體隱
    密部位之特徵？足認被告乙○○證稱曾與被告甲○○發生性
    行為乙節，並非憑空杜撰。
(四)、復觀以被告甲○○、乙○○兩人於97年7 月8 日晚上10時39
    分之電話錄音內容：「男( 即被告甲○○) ：妳都好久沒有
    舔我的雞巴。女( 即被告乙○○) ：你都不來，你都不找我
    呀。男：妳想舔我的雞巴嗎？女：嗯！男：喔！雞巴超硬喔
    。女：你在哪裡呀？好吵喔。男：看電視。女：你寧願看電
    視，也不願意開車來。男：（聽不清楚）女：反正，你就是
    想辦法拒絕我就對了。男：哪有，隨便你說..... 女：有在
    看Ａ片嗎? 男：沒有，哪有Ａ片。女：喔！那你就想以前跟
    我做愛的樣子呀。男：那也只能這樣子囉，那怎麼辦....男
    ：那他都平常都，什麼時候，什麼時候，什麼時候出差？女
    ：不一定呀。男：喔，那就沒辦法。女：就是因為不一定呀
    。男：喔，那也沒辦法啊，對不對？女：下次看能不能早點
    安排啊，那如果早一點知道，早點安排就有可能呀。男：嗯
    ！看吧，也只能這樣吧。」；而被告乙○○藉口欲再與被告
    甲○○為性行為，邀約甲○○於97年7 月25日淩晨某時許至
    士林捷運站，兩人於會面前之通話內容為：「男( 即被告甲○○) ：你還要多久？女( 即被告乙○○) ：二十分鐘吧！
    我又不知道你到底會不會到？男：我就到了啊！女：那你到
    中正路7-11等我。男：中正路？女：就上次那邊呀！男：好
    ！」；嗣被告乙○○與被告甲○○見面後，兩人在車內之對
    話內容為：「男( 即被告甲○○) ：那直接…女( 即被告乙○○) ：就，去以前去的摩根呀！男：摩根不會太遠呀？為
    什麼？大度路、大業路那邊？」、「女：你為什麼都沒有車
    ？以前都有，現在都沒有？男：沒有呀，就…很臨時呀，就
    車子又不會那個什麼啊。女：藉口。男：哪是藉口，就是同
    事會開走啊。」、「男：我總是要確定，我總是要確定一下
    有沒有人要用車，才知道說Ｏ不ＯＫ呀！女：那，不能前一
    天先登記呀？男：我怎麼可能，就不行哪！別人有別人要做
    的事情呀，所以就確定了，喔，車子可以用，好，我再打給
    你！啊如果車子不能，我可以早打給你呀，問題是早打給你
    沒有用呀，車子如果不OK就不行啊。」，有本院98年12月31
    日電話錄音勘驗筆錄乙份在卷足佐( 見本院卷第149 至153
    頁) ，可見被告甲○○、乙○○二人除於電話中彼此以露骨
    之性語言互為挑逗，並會一同討論該如何提早得知告訴人出
    差之時間，以便及早安排相約外出；且於被告乙○○抱怨被
    告甲○○寧願看電視而不願於斯時開車來接她，及要被告甲○○想像兩人以前做愛的樣子時，被告甲○○均未反駁，反
    加以附和；再衡以其兩人於97年7 月25日見面前就碰面之地
    點，被告乙○○稱：「就上次那邊啊! 」，被告甲○○即應
    允：「好」；兩人碰面後復一再就被告甲○○為何未能像以
    往兩人碰面時，係由被告甲○○自行駕車前來之事為討論，
    且在被告乙○○提議要前往「摩根」旅館時，被告甲○○即
    立即稱該處過於遙遠等種種情狀以觀，均足徵被告乙○○證
    稱其與被告甲○○於97年7 月25日前即曾由被告甲○○駕車
    一起至「摩根」等旅館為性行為等節與事實相符，並非無據
    。況酌以被告乙○○身為女性，並為有配偶之人，倘非確有
    其所言上開情事，應不致為誣陷被告甲○○，而甘冒偽證罪
    之追訴處罰，迭於偵查中及本院審理之公開法庭上，自述前
    揭對其名節、貞操有重大傷害之外遇情節，並需接受檢察官
    、被告甲○○及其辯護人，就其證述內容對其為詰問過程中
    之難堪，故其證詞應屬可採。
(五)、被告甲○○雖辯稱其與被告乙○○僅有以MSN 或電話彼此為
    性言語之挑逗而為「網交」、「電交」，伊並曾使用筆記型
    電腦內建之鏡頭，而以視訊方式裸露己之身體部位予被告乙○○觀看云云，惟查，被告甲○○前於警詢時供承：與被告
    乙○○在電腦網路MSN 上純聊天，沒有談及親暱及不堪入目
    的對話及裸露的照片云云( 見97年度偵字第25267 號卷第11
    至14頁) ；於偵查中亦仍舊供稱：伊與被告乙○○在網路上
    對談的內容都是隨便聊。沒有特別印象是否曾使用過視訊方
    式與乙○○聊天云云( 見98年度偵續字第164 號卷第50至52
    頁) ，嗣檢察官於98年3 月24日當庭勘驗被告甲○○身體，
    結果確與被告乙○○提出之自白書上所繪之被告甲○○身體
    特徵圖相符，並據此向本院提起公訴後，被告甲○○始於刑
    事準備程序答辯狀中辯稱曾與被告乙○○進行多次視訊云云
     (見本院卷第44頁) ，其前後供述內容矛盾不一，已難遽信
    。且證人乙○○亦於本院審理時證稱：伊與甲○○於MSN 上
    交談時，甲○○只有一次曾放了一張男性陽具的照片，但兩
    人並未對該張照片內之人是否即為被告甲○○乙節作討論，
    除了這次以外，甲○○不曾放過其個人身體的照片，伊與甲○○亦不曾使用視訊方式對談等語明確( 見本院卷第95頁背
    面至96頁) ，況再參諸被告乙○○於偵查中所提出之自白書
    ，上載包括被告甲○○之乳頭旁、大腿內腿、腳趾頭關節等
    身體隱密部位之特徵，已如上述，此等身體部位若以筆記型
    電腦內建之鏡頭進行視訊，就角度或清晰度而言均有一定限
    制，顯難因此使被告乙○○得知被告甲○○該等部位之特徵
    ，是被告甲○○前揭所辯，顯係臨訟卸責之詞，不足採信。
(六)、至被告甲○○辯稱其背部及臀部因罹患毛囊炎及痤瘡，屬外
    觀上明顯可辨之特徵，被告乙○○既得於自白書中描繪被告
    甲○○脊椎中間有突起之情形，自不可能未看見其背部及臀
    部之情形，並提出照片5 張及國泰綜合醫院診斷證明書、病
    歷資料、宏恩醫院病歷摘要表各乙份( 見本院卷第137 至14
    1 頁、99年1 月11日刑事答辯狀附件) 以資佐證。惟證人即
    被告乙○○迭於本院審理時證稱：伊近視分別為700 度及75
    0 度，及150 度的散光，平日佩戴眼鏡，一旦眼鏡摘除，就
    無法清楚看到，只能看到模糊的形體；伊與甲○○發生性關
    係，會在脫衣服前就把眼鏡拿下，之後伊與甲○○2 人會一
    起洗澡，全程作完後清理完畢後穿好衣服後，才會再戴上眼
    鏡。所以與甲○○發生性關係時，在親吻胸部時可以看到胸
    部，親吻陽具時可以看到陽具，伊沒有親吻過被告甲○○的
    臀部，所以伊不記得其屁股上之特徵，而且發生性行為時，
    伊也不會繞到甲○○的背後。伊不記得甲○○身體背部有何
    特徵，且伊當時也沒有辦法看清楚等語( 見本院卷第92至93
    頁、第172 頁) ，所述上開情節尚無何違反常理之處。況觀
    以卷附之被告背部、臀部照片所示，被告甲○○之背部肌膚
    外觀並無何異常之處，而臀部部分在鏡頭近距離拍攝下，雖
    有多處已癒合、顏色深淺不一之痕跡分布，惟其既均非立體
    之疤痕或傷口、是否屬清晰可見、而會因此令人留下深刻印
    象，端繫於個人主觀意志，並無一定標準，故證人乙○○未
    能於自白書上陳述被告甲○○之臀部有顏色深淺之痕跡分布
    ，尚難採為對被告有利之認定。
(七)、綜上所述，本件事證明確，被告犯行洵堪認定，應予依法論
    科。
三、新舊法比較：
    按行為後法律有變更者，適用行為時之法律。但行為後之法
    律有利於行為人者，適用最有利於行為人之法律，刑法第2
    條第1 項定有明文。又比較時應就罪刑有關之共犯、未遂犯
    、想像競合犯、牽連犯、連續犯、結合犯，以及累犯加重、
    自首減輕暨其他法定加減（如身分加減）與加減例等一切規
    定，綜其全部罪刑之結果而為比較（最高法院95年第8 次刑
    事庭會議決議參照）。查被告甲○○於94年12月底某日為本
    案相姦犯行後，刑法部分條文規定於95年7 月1 日修正施行
    。修正前刑法第51條第5 款規定：「宣告多數有期徒刑者，
    於各刑中之最長期以上，各刑合併之刑期以下，定其刑期。
    但不得逾20年。」；修正後刑法第51條第5 款規定：「宣告
    多數有期徒刑者，於各刑中之最長期以上，各刑合併之刑期
    以下，定其刑期。但不得逾30年。」，二者經比較結果，修
    正後刑法有關定應執行刑之規定顯非較有利於被告，故應適
    用修正前刑法第51條第5 款規定。
四、論罪科刑之依據：
(一)、核被告甲○○2 次所為，均係犯刑法第239 條後段之相姦罪
    。而按集合犯係指立法者所制定之犯罪構成要件中，本即預
    定有數個同種類行為而反覆實行之犯罪而言。故是否集合犯
    之判斷，客觀上，自應斟酌法律規範之本來意涵、實現該犯
    罪目的之必要手段、社會生活經驗中該犯罪必然反覆實行之
    常態及社會通念等；主觀上，則視其反覆實施之行為是否出
    於行為人之一個犯意，並秉持刑罰公平原則，加以判斷之。
    觀諸刑法第239 條後段相姦罪之構成要件文義衡之，實無從
    認定立法者本即預定該犯罪之本質，必有數個同種類行為而
    反覆實行之集合犯行，故相姦罪並非集合犯之罪。又行為人
    各次相姦之行為，於相姦後，該次行為即已完成；是各次均
    為各自獨立之行為，各具獨立性，其前後多次相姦之行為間
    ，自無密切不可分之關係，各自獨立構成相姦罪責，顯然不
    合接續犯之構成要件，故被告甲○○先後於94年12月間某日
    及96年5 月底某日之2 次相姦行為，犯意各別，行為互異，
    應分論併罰。公訴人認被告甲○○上開2 次犯行係屬接續犯
    ，容有未洽。爰審酌被告甲○○明知被告乙○○係有配偶之
    人，仍與之為相姦行為，傷害被告乙○○之配偶即告訴人情
    感，及破壞告訴人家庭生活，且事後仍卸責矯飾，應予非難
    ，兼衡被告甲○○之品行、智識程度、犯罪之動機、目的、
    手段等一切情狀，分別量處如主文第1 項所示之刑。又被告
    甲○○於94年12月間某日為相姦行為時易科罰金之折算標準
    ，依90年1 月10日修正公布之刑法第41條第1 項前段規定，
    係以銀元100 元、200 元或300 元( 即新臺幣300 元、600
    元、或900 元) 折算1 日。惟94年1 月10日修正後之刑法第
    41 條 第1 項前段則規定，以新臺幣1000元、2000元或3000
    元折算1 日，比較修正前後之易科罰金折算標準，以修正公
    布施行前之規定，較有利於被告，自應依刑法第2 條第1 項
    前段，適用修正前刑法第41條第1 項前段之規定，諭知被告
    甲○○此部分宣告刑如主文第1 項所示易科罰金之折算標準
    。
(二)、末查被告甲○○於94年12月間某日所犯之相姦罪其犯罪時間
    在96年4 月24日以前，所犯之上開罪名，復無不得減刑之例
    外情形，合於中華民國九十六年罪犯減刑條例第2 條第1 項
    第3 款之規定，應依該條例之規定，減輕其宣告刑二分之一
    ，併諭知其易科罰金之折算標準，並依刑法施行法第3 之1
    條第3 項規定適用90年1 月10日修正公布之刑法第41條第2
    項規定，與不得減刑之部分，定其應執行刑，及諭知易科罰
    金折算標準，以示儆懲。
五、不另為無罪之諭知部分：
(一)、公訴意旨另以：被告甲○○明知被告乙○○為有配偶之人，
    竟基於相姦之犯意，自94年12月間之某日起，至96年5 月底
    之某日止( 不包含前揭已論罪科刑之犯罪時間) ，先後在臺
    北縣蘆洲市○○路367 號「摩根」汽車旅館、臺北縣永和市
    ○○路318 號「愛摩爾」汽車旅館、臺北市○○○路○ 段72
    8 巷2 號「花翎」汽車旅館等處，與被告乙○○接續多次合
    意發生性交行為，因認被告甲○○此部分亦涉犯刑法第239
    條後段之相姦罪嫌。
(二)、按犯罪事實應依證據認定之，無證據不得認定犯罪事實；不
    能證明被告犯罪者，應諭知無罪之判決，刑事訴訟法第154
    條第2 項、第301 條第1 項分別定有明文。又刑事訴訟法上
    所謂認定事實之證據，係指足以認定被告確有犯罪行為之積
    極證據而言，該項證據自須適合於被告犯罪事實之認定，始
    得採為斷罪資料；且事實之認定應憑證據，如未發現相當證
    據，或證據不足以證明，自不能以推測或擬制之方法，以為
    裁判之依據；而此用以證明犯罪事實之證據，猶須於通常一
    般人均不至於有所懷疑，堪予確信其已臻真實者，始得據以
    為有罪之認定，倘其證明尚未達到此一程度，而有合理性之
    懷疑存在，致使無從為有罪之確信時，即應為無罪之判決，
    最高法院29年上字第3105號、30年上字第816 號、40年臺上
    字第86號、76 年 臺上字第4986號判例意旨及82年度臺上字
    第163 號判決意旨可資參照。
(三)、查公訴人認被告甲○○涉犯上開犯罪之證據，無非係以被告
    乙○○於警詢、偵查中之供述及證述為其論據。然查，被告
    乙○○於警詢時僅供稱：伊與被告甲○○於94年秋天起在網
    路MSN 上認識，約2 個多月後二人就約出來見面並發生關係
    ，迄至96年5 月為止，二人都持續有發生性關係，地點有蘆
    洲的摩根汽車旅館、士林巴黎春天汽車旅館等處等語( 見97
    年度偵字第25267 號卷第3 至6 頁) ，並未具體指陳於該段
    期間內雙方歷次為性行為之時間、地點及次數為何。嗣被告
    乙○○於偵查中則證稱：伊自94年12月間至96年5 月底，在
    蘆洲市○○路的摩根汽車旅館多次與被告甲○○發生性行為
    ，期間也有去過士林中山北路5 段附近的巷子裡的花翎HOTE
    L 、承德路1 段的巴黎春天( 已倒閉) ，但伊與被告甲○○
    發生性關係之確切時間、次數、地點已沒有辦法確切的指出
    等語( 見97年度偵字第25267 號卷第30、31頁、98年度偵續
    字第164 卷第51、52頁) ；於本院審理中再證稱：伊與被告
    甲○○從95年春天一直到96年暑假前大約發生了6 次到7 次
    的性關係。中間有1 次去過中山北路上「花翎」汽車旅館，
    其餘都在蘆洲市的「摩根」汽車旅館等語( 見本院卷第91、
    93頁) ，惟被告乙○○於偵查中為前揭證述之時間既離案發
    時間較為接近，其於斯時尚已無從特定與被告甲○○發生性
    行為之時間、地點、次數為何，則其嗣於本院審理時證稱與
    被告甲○○發生性行為之次數共有6 、7 次云云，已難遽信
    ：況其關於2 人在該段期間內為性行為之地點除了蘆洲的摩
    根汽車旅館、中山北路的「花翎」汽車旅館，是否尚有「承
    德路1 段的巴黎春天( 已倒閉) 」乙節，前後證詞亦有矛盾
    之處，是自無從僅憑被告乙○○前揭證述內容，而認被告甲○○除前揭經本院論罪科刑部分外，尚曾於上開期間內與被
    告乙○○發生性行為，而對被告甲○○為不利之認定。此外
    ，復查無其他確切證據足認被告甲○○有各該次相姦犯行，
    被告甲○○此部分犯罪即屬不能證明，惟因公訴人認此部分
    與被告前開經本院認定有罪之相姦犯行部分具有接續犯關係
    ，屬實質上一罪，故不另為無罪之諭知。
貳、被告乙○○部分：
一、公訴意旨略以：被告乙○○與告訴人丙○○為夫妻，為有配
    偶之人，竟基於通姦之犯意，自94年12月間之某日起，至96
    年5 月底之某日止，與被告甲○○先後在臺北縣蘆洲市○○
    路367 號「摩根」汽車旅館、臺北縣永和市○○路318 號「
    愛摩爾」汽車旅館、臺北市○○○路○ 段728 巷2 號「花翎
    」汽車旅館等處，接續多次合意發生性交行為，因認被告乙○○涉犯刑法第239 條前段之通姦罪嫌。
二、按告訴乃論之罪，告訴人於第一審辯論終結前得撤回其告訴
    ，又告訴經撤回者，應諭知不受理之判決，刑事訴訟法第23
    8 條第1 項、第303 條第3 款分別定有明文。公訴人認被告
    乙○○之行為，係犯刑法第239 條前段之通姦罪，依同法第
    245 條第1 項之規定，須告訴乃論。茲告訴人丙○○已具狀
    撤回告訴，有刑事撤回告訴狀1 份在卷可稽( 見本院卷第48
    頁) ，揆諸前開說明，爰不經言詞辯論，逕諭知不受理之判
    決。
據上論斷，依刑事訴訟法第299 條第1 項前段、第303 條第3 款
、第307 條，刑法第2 條第1 項前段、第239 條後段、第41條第
1項 前段、修正前即90年1 月10日公布之刑法第41條第1 項前段
、第2 項、第51條第5 款，刑法施行法第3 條之1 第3 項，廢止
前罰金罰鍰提高標準條例第2 條，現行法規所定貨幣單位折算新
台幣條例第2 條，中華民國96年罪犯減刑條例第2 條第1 項第3
款、第7 條、第11條，判決如主文。
本案經檢察官黃致中到庭執行職務。
中    華    民    國    99    年    1     月    19    日
                 刑事第十四庭審判長  法  官  林淑婷
                                     法  官  饒金鳳
                                     法  官  陳昭筠
上列正本證明與原本無異。
如不服本判決，應於判決送達後10日內敘明上訴理由，向本院提
出上訴狀 (應附繕本) ，上訴於臺灣高等法院。其未敘述上訴理
由者，應於上訴期間屆滿後20日內向本院補提理由書「切勿逕送
上級法院」。
                                     書記官  黃文儀
中    華    民    國    99    年    1     月    19    日
附錄本案論罪科刑法條全文：
中華民國刑法第239條
有配偶而與人通姦者，處 1 年以下有期徒刑。其相姦者亦同。

司法院資訊處製作；財團法人民間司法改革基金會備份。
